# 同一控制下增减子公司合并报表问题

提问人：zzqryna 时间：2010-09-06 21:21:14
新会计准则第 33 号----合并财务报表 第十七条 母公司在报告期内因同一控制下企业合并增加的子公司，编制合并资产负债表时，应当调整合并资产负债表的期初数。 第二十二条 母公司在报告期内因同一控制下企业合并增加的子公司，应当将该子公司合并当期期初至报告期末的收入、费用、利润纳入合并利润表。 对于第一点，准则要求必须在两个合并组下包含资产负债表年初数。 对于第二点，准则要求“合并方在编制合并日的合并利润表时，应包含合并方及被合并方自合并当期期初至合并日实现的净利润”，对于“当期期初”应该是从本年 1 月 1 日开始，而非划转所在月份的月初。 根据准则要求：接收方利润表不仅需要包含被合并方全年利润表数据，同时还需要在合并报表中将被合并方的上年同期数体现在利润表中上年同期数列。
例如，2010.07月合并架构为A B同为总公司HQ控股两子公司，A公司下属还有一家100%控股子公司C 2010.08月进行划转，即C公司从A公司合并组中剥离，由B公司接收（购置）。按照准则要求B公司划转后合并报表需要按照如下调整： 1.合并资产负债表（比较报表）年初数需要调整，即视同C公司自年初2010.01已经转入该合并组； 2.合并利润表累计数需要调整，即视同C公司自年初2010.01已经转入该合并组计算当年损益状况。
以上为对准则的字面解释理解。
讨论场景为： 2010.07月合并架构为A B同为总公司HQ控股两子公司，A公司下属有一家100%控股子公司C，同时B公司下属有一家80%控股子公司D 2010.08月进行双向划转，即A公司下属C公司转移至B公司下，B公司下属D公司转移至A公司下，购置净资产差异以现金等价物弥补。 请问：对于双方互为“发送方”、“接收方”，当年合并资产负债表、合并利润表是否还适用以上准则；如适用应该如何调整？

回答人：chenyiwei
回复 楼主 zzqryna 的帖子A、B两公司各自的合并报表仍按该原则操作。即在年初至交易日止的期间内，A、B两公司的合并报表中都会分别同时体现出C、D两公司的经营成果和财务状况。在编制A、B两公司共同的更高层次母公司的合并报表时，须进行一定调节以消除该重复因素。

回答人：chenyiwei
回复 藤椅 zzqryna 的帖子可以这样理解。

回答人：chenyiwei
回复 报纸 zzqryna 的帖子确实存在这样的问题，但可比性和真实性永远是一对矛盾。这个问题的最终解决，还是要靠终结对于同一控制下企业合并的“一刀切”权益结合法。

提问人：卢龙小先生 时间：2013-09-29 17:12:03
请教陈版：回复 楼主 zzqryna 的帖子
A、B两公司各自的合并报表仍按该原则操作。即在年初至交易日止的期间内，A、B两公司的合并报表中都会分别同时体现出C、D两公司的经营成果和财务状况。在编制A、B两公司共同的更高层次母公司的合并报表时，须进行一定调节以消除该重复因素。 您说的“在编制A、B两公司共同的更高层次母公司的合并报表时，须进行一定调节以消除该重复因素。” 如何调节啊？

回答人：chenyiwei
这种调节在实务中应当会有多种方法的，你可以向有实际操作经验的同事多了解，而且最好多了解几种实务中的通常做法。